最　高　行　政　法　院　判　決　　　　　　　　　　九十一年度判字第四一五號
　　原　　　告　畢卡索國際開發有限公司
　　代　表　人　甲○○
　　訴訟代理人　丙○○
　　被　　　告　經濟部智慧財產局
　　代　表　人　乙○○
右當事人間因商標異議事件，原告不服行政院中華民國八十九年五月四日台八十九訴
字第一二五○四號再訴願決定，提起行政訴訟。本院判決如左：
　　主  文
原告之訴駁回。
訴訟費用由原告負擔。
　　事  實
本件關係人畢加索國際企業股份有限公司於八十七年四月十七日以「藝術臉譜圖」商
標（如附圖一），指定使用於商品及服務分類表第十一類之浴缸、小便池、小便斗、
盥洗臺、洗面槽、洗臉台、洗手台、馬桶座、馬桶蓋、沖水馬桶、淋浴沖水器、污物
沖洗盆、電話式蓮蓬頭、附沖洗之馬桶座、附烘乾裝置之馬桶座、盥洗室用烘手機、
浴室隔板、淋浴間用消毒劑散發器、盥洗器具沖水裝置、水龍頭、濾水頭、雙口龍頭
、冷熱水混合水龍頭商品申請註冊，經被告審查核准，列為審定第八四七五三一號商
標。嗣原告以註冊第六九三四四一號「畢卡索 PICASSO」（如附圖二）據以提出異議
，認系爭商標有違商標法第三十七條第十二款之規定。案經被告機關為異議不成立之
審定，發給中台異字第Ｇ00000000號商標異議審定書。原告不服，循序提起
一再訴願遞遭駁回，遂提起行政訴訟。茲摘述兩造辯論意旨如次：
原告起訴意旨及補充理由略謂：一、按「二人以上於同一商品或類似商品以相同或近
似之商標，各別申請註冊時，應准最先申請者註冊；其在同日申請而不能辨別先後者
，由各申請人協議讓歸一人專用：不能達成協議時，以抽籤方式決定之。」為商標法
第三十六條所明定。此條規定之適用，應以兩商標之構成相同或近似為前提要件。所
謂商標近似者，指商標圖樣以具有普通知識經驗之商品購買人，於購買時施以普通所
用之注意，有混同誤認之虞者為近似。故判斷兩造商標是否近似，應以具有普通知識
經驗之消費者，施以隔離通體觀察，以辨其有無產生混淆誤認之虞為斷。換言之，倘
使隔離觀察之結果，兩造商標圖樣之寓目印象明確，以一般具有普通知識經驗之消費
者施用普通之注意，因其一商標之存在，聯想至另一商標，而發生不能辨別或有混同
誤認之虞者，即屬商標近似。其理論之目的最後在防止消費者對生產來源混淆及誤認
之可能性，茍兩商標無「混同之意圖」，消費習性亦無「混同之可能性」時，兩商標
皆各具其識別性，始不發生近似之問題。二、查被告另案所為之中台異字第八八○五
四八號、第八八○五五三號、第八八○五五四號、第八八○五九四號、第八八○五九
五號及第八八○五九六號等件商標異議審定案件處分書，所據之市場調查及其處分有
如下違法，被告以之資為本件異議不成立、訴願及再訴願決定機關據以駁回訴願之理
由，實難謂無違誤。按所謂商標之使用，依商標法第六條第一項規定，固係指行銷之
目的，將商標用於商品或其包裝、容器、標帖、說明書、價目表、或其他類似物件上
，而持有、陳列或散布。惟查使用商標之目的乃在表彰自己之商品，以與他人商品相
區別，從而商標必與其所表彰之商品相結合，其使用始具有其意義。換言之，因一般
消費者在購買時係直接面對商品而選購，故其對商標所獲致之印象，係來自商標與商
品相結合使用之結果，茍強將商標與商品分離，單純就商標圖樣是否近似為判斷，實
難期能獲致與實情相符之調查結果。此就商標法第三十六條、第三十七條第十二款，
不准申請在後之相同或近似商標註冊，須限於「同一商品或類似商品」之規定，亦明
。經查該市場調查，僅分別單獨出示商標圖樣，請受訪之消費者依序作答，而非將系
爭兩商標各別標示於實際之商品上，再以之分別提示予受訪問者作答。則此一調查方
式，有違一般消費者購買時直接面對商品選購之情形，並未能與消費者印象係將商標
與商品相結合之情境相符，其所獲致之調查結果，難謂與實際情形相符，自不得資為
認定事實適用法律之論據。復查既謂之「市場調查」，顧名思義乃以與市場交易相同
型態之方式進行調查，即以摹擬市場交易型式為調查，乃有別於商標審查員僅就兩造
商標圖樣為比對之審查方式。故其所進行之市場調查縱係經兩造當事人多次會商同意
，然其調查方式，仍不得與「市場調查」所應具有之基本方式有違。至商標有否使用
之事實或其將來使用於商品之態樣，應不在考量之範圍。就此原決定對「市場調查」
容有誤解，其所調查方式即有未當。再查系爭兩商標，均申請註冊指定於多項不同之
商品類別，而每一商品類別之消費族群均有所差異，故若未能就不同商品類別區隔其
消費者分別調查，則其所為市場調查之結果，充其量僅為一虛幻之假象，而未能反映
實情。調查機關未注意及此，僅分別單獨出示商標圖樣，請受訪之消費者依序作答。
強將其調查之結果，資為各不同類別商品商標是否近似之判斷基礎，核其所為有悖常
情。且消費者並非商標審查員，故要求消費者判定商標是否近似，自應與商標審查員
審查之方式有所區別，調查機關以與商標審查同一方式對消費者進行市場調查，即有
未洽。退步言，縱或認為對消費者進行面對面市場調查得以與商標審查同一方式為之
，惟查「審查商標，應就其圖樣，總括其各個部分，通體觀察之。」行政法院二十六
年判字第四十八號判例著有明文。復「判斷商標是否有混同誤認之虞，應就其各主要
部分隔離觀察。所謂主要部分，係指商標之中具有識別他我商品之部分而言。」被告
機關印行之「商標手冊」第四十頁著有明文。經查系爭「藝術臉譜圖」商標，其商標
圖樣係由臉譜圖形與草寫外文二部分組成，左右併列，不分主從，是該草寫外文部分
實係系爭商標之主要部分之一，應堪認定。從而，就兩商標是否近似進行市場調查時
，揆之上開說明，除應就其圖樣，總括其各個部分，通體觀察之外，對於該商標圖樣
主要部分之草寫外文，仍應依「就其各主要部分隔離觀察」之原則，併予對消費者進
行面對面的市場調查。惟查被告於本件所舉上開之中台異字第八八○五四八號等異議
審定書記載，該機關市場調查時，僅分別單獨出示『商標圖樣』，請受訪之消費者依
序作答，此固可認為該市場調查有「就其圖樣，總括其各個部分通體觀察之。」然尚
非可資證明該市場調查有「就其各主要部分隔離觀察」之方式調查。故該調查機關所
為「市場調查」，既未能依其機關所印行之「商標手冊」意旨，就兩造商標圖樣為「
主要部分」之隔離觀察，其所為調查自難謂正當，復有違誠信原則。復就商標近似之
評斷，應以混同的可能性作判斷基礎而言，苟二商標在形象上雖有差異，惟就兩商標
在實際使用中之情形加以調查之結果，如仍不足以使明智的消費者產生區隔其銷售商
品之正確來源時，縱然二商標在形象上有所差異，惟既有發生混淆之可能性，二者商
標仍不得謂非近似之商標。經查該市場調查所得之結果，會對兩商標發生聯想者百分
之貳拾、百分之貳拾參、百分之貳拾壹，姑不論受調查者僅係單獨就商標圖樣接受調
查，惟既有百分之貳拾、百分之貳拾參及百分之貳拾壹之消費者發生混淆誤認之結果
，揆之上開說明，被異議商標實不足以使明智的消費者產生區隔其銷售商品之正確來
源，二商標即屬有混淆誤認之虞，為近似之商標應堪可認定。或有謂商標是否近以，
究需有百分之幾之消費者發生混淆誤認，始得認商標近似，商標主管機關有裁量權云
云。惟查行政機關之裁量權，應不得與行政法之基本原則或與法律之規定有違，否則
仍屬違法。經查「藝術臉譜圖」商標，其商標圖樣上斜體字樣之外文，與畫家畢卡索
（PICASSO PABLO I000-0000） 於一九一七年及一九三八年之簽名式相同，既已為行
政法院八十五年度判字第二四四五號判決所確認，而被告所已知。復查「藝術臉譜圖
」商標圖樣之原始申請人新際領帶服飾股份有限公司，暨該商標圖樣繼受人畢加索國
際企業股份有限公司於實際使用宣傳時亦均以「畢卡索商標系列」作標榜之事實，則
當衡量系爭兩商標是否近似時，揆之上開說明，除應依產生混淆誤認之消費者之多寡
為據外，對於商標專用權人之保護亦應予以顧及。甚至對於申請在後商標申請人之主
觀惡意，基於「促進工商企業之正常發展」之立法目的，亦不容忽視，否則縱屬裁量
權之行使，惟既與商標法第一條立法目的之規定有違，仍屬違法。是本件被告僅就消
費者產生混淆誤認之多寡，資其認定兩造商標不近似之準據，而置商標專用權人之保
護於不顧，亦不問是否與「促進工商企業之正常發展」之立法目的相符合，所為之處
分即難謂適法，原決定、再訴願決定不察於此，遞予維持，亦屬於法有違。三、再查
「藝術臉譜圖」商標圖樣上之斜體字形之外文，經行政法院八十五年度判字第二四四
五號判決確認與畫家畢卡索（PICASSO PABLO I000-0000 ）於一九一七年及一九三八
年之簽名式相同，則系爭「藝術臉譜圖」商標圖樣上之斜體字外文，縱係「特殊圖案
化設計」，惟既是畫家畢卡索之簽名式，即屬據以異議註冊第七二三○五八號之「畢
卡索Picasso」商標圖樣之外文「Picasso」，二者為「同一性」。又畫家畢卡索之簽
名式為一般杜會大眾所熟如，縱其「外觀上字母無法辨識」，應亦無礙一般消費大眾
之認知其為畫家畢卡索之簽名式，則其讀音即已呼之欲出，允無有所謂「讀音上亦無
法唱呼」之情事，是二商標觀念近似應無疑義。而被告既舉中台異字第八八○五四八
號等商標異議審定案為據，豈有不知之理？應為被告故予以忽視，而以「特殊圖案化
設計」、「外觀上字母無法辦識」、「讀音上亦無法唱呼」云云，資為本件異議不成
立之審定理由，則其審定實有違「誠信原則」，前後亦有矛盾之處。四、復查依行政
院台八十五訴字第三四七六六號再訴願決定所載；「查以上各案系爭之『藝術臉譜圖
』審定商標圖樣相同，據以異議之商標圖樣亦均有外文Picaso或 Picasso，案情雷同
，而認定頗有出入，究竟系爭審定第六八八九四二號『藝術臉譜圖』商標圖樣上之草
寫外文是否足以使一般消費者辨識其係外文 Picasso，而在市場上有無與據以異議之
註冊第六七七八七四號『比戈索Picaso』商標圖樣發生混同誤認之虞？允宜由被告作
市場調查．．．」，即指示「草寫外文是否足以使一般消費者辨識其係外文 Picasso
」，「允宜由原處分機關作市場調查」（按即應就兩商標之主要部分為市場調查）。
則被告所為中台異字第八八○五四八號等件商標異議案件之審定，其所據之市場調查
既未就草寫外文與外文 Picasso，為商標主要部分之市場調查，即與上開行政院台八
十五訴字第三四七六六號再訴願決定之指示有違，自難謂適法。復關於如何進行市場
調查，法固無明文規定，惟判斷商標近以與否，是否准予為商標註冊登記，攸關消費
者保護之公益事項，非兩造當事人得以合意定之，而為商標主管機關本於職權所責無
旁貸，則其為市場調查之前，縱曾邀集兩造當事人多次會商，徵得其同意，其調查之
方式仍不得與法理、邏輯論理有違，否則，仍難謂適法。五、復按行政處分應說明理
由，迭經行政法院判決著為明文。有關行政處分在認定事實方面，對於重要事實之論
斷，應詳細說明理由之判決，有八十年判字第二四一二號、八十年判字第一六二一號
等判決；對於作成處分所依據之證據，如何採擇以及評價，認為必須在處分理由中說
明者，有七十六年判字第二一八二號、八十一年判字第九○七號等判決。至關於裁量
處分其裁量時之法律及事實上之依據何在，依行政法院八十二年判字第三五三號判決
意旨，亦認應予說明，否則即屬有裁量瑕疵存在。按「混淆誤認」與「混淆誤認之虞
」，應有所區別，茍發生混淆誤認之消費者多於無混淆誤認者，為已造成「混淆誤認
」應無疑義。至所謂「混淆誤認之虞」，如前所述，並非以發生混淆誤認之消費者多
於無混淆誤認者為準，仍應就其對商標專用權人利益造成何等影響考量。換言之，縱
發生混淆誤認之消費者少於無混淆誤認者，惟其結果影響於商標專用權人利益時，仍
屬有「混淆誤認之虞」。經查依被告市場調查所得之結果，既有百分之貳拾、百分之
貳抬參、百分之貳抬壹之消費者會對兩商標發生聯想，即有達五分之一以上之消費者
會對兩造商標產生混淆誤認，則關於此等數據對商標專用權人之利益將造成何等影響
，未見被告機關一語論及，徒以「大多數受訪者．．．不致產生混淆誤認」，遽認兩
商標非屬商標近似，其認定除不符「混淆誤認之虞」之真諦外，所為處分亦有處分未
備理由之違法。六、被告於完成巿埸調查後，並未將其調查結果提示或告知予原告，
未予原告就其調查結果表示意見或答辯即作成處分之決定，原告甚至對被告究竟有無
依此調查結果作成調查報告，亦不明瞭。核被告所為實有違制度保障中之程序保障原
則。七、本件被告中台異字第Ｚ000000000號商標異議審定書，經濟部經（
八八）訴字第八九○八五三八○號訴願決定書及行政院台八十九訴字第一二五○四號
再訴願決定書等，均認定「藝術臉譜圖」商標圖樣上之斜體外文與據以異議之「PICA
SSO 」商標非屬近似商標，其認定所憑之重要證物，為被告就兩商標圖樣進行街頭親
訪式市場調查，就調查結果以有約百分之八十受訪者認為不近似，據以作為認定行政
處分之依據，惟查該項市場調查資料，已由最高行政法院向被告調取併案參考（八十
九年訴字第○一○七八號）經原告向最高行政法院申請閱卷，並影印「市場調查問卷
表」發現在一千一百份市場問卷調查表中，有高達四百二十份未留下電話以供查核其
真實性。按一般市場調查之法則，無法提供可查核之問卷，不得列為有效問卷。問卷
調查表受訪者簽名欄中，很明顯的係由同一人代為簽名且未留下電話者，如張錦玟、
余賢東、江小燕所完成之問卷表，其行為以涉有偽造公文書之嫌甚明，就問卷調查表
中所載留有姓名及電話者，經參加人按圖索驥以電話就北部地區加以查核者，發現確
有此人僅佔百分之二十二，如此問卷之結果顯然有重大瑕疵。依行政法院八十五判字
第一四○八號及第一六九六號判決意旨，命被告須就兩商標圖樣是否構成近似乙節進
行市場調查，並以市場調查作為行政處分之基礎及證據方法，然於該市場調查顯然有
偽造文書及重大瑕疵情形下，被告仍執為判斷之依據，難謂有正當性且有違誠信原則
。八、綜上，依被告所為巿場調查之方式，未能符合「就其各主要部分隔離觀察」之
原則已有未洽，其以市場調查僅有百分之貳拾、百分之貳拾參、百分之貳拾壹之消費
者產生混淆誤認之調查結果，遽為商標不近似之認定，亦屬於法有違。爰請判決撤銷
原處分、訴願、再訴願決定等語。
被告答辯意旨略謂：一、按商標圖樣相同或近似於他人同一商品或類似商品之註冊商
標者，不得申請註冊，固為本件商標異議審定時商標法第三十七條第十二款所明定。
惟判斷兩商標圖樣近似與否，以具有普通知識經驗之購買人，於購買時施以普通所用
之注意，有無混同誤認之虞判斷之，復為同法施行細則第十五條第一項所明定。商標
在外觀、觀念或讀音上有一近似者，始為近似之商標。查本件審定第八四七五三一號
「藝術臉譜圖」商標圖樣係由一抽象之臉譜圖及已圖案化設計之草寫外文所組成，而
原告據以異議之註冊第六九三四四一號「畢卡索 PICASSO」商標圖樣則由中文「畢卡
索」及外文「PICASSO」 所組成，前者外文已為特殊圖案化設計，不但外觀上字母無
法辨識外，讀音上亦無法唱呼，而後者外文 「PICASSO」則為清晰易見且極易唱呼之
大寫印刷字體，二者外觀構圖意匠、設計態樣及觀念上，均予一般消費者印象截然不
同，讀音上亦有明顯之差異，況二者復分別有「臉譜圖」及中文「畢卡索」足資區別
，異時異地隔離觀察，客觀上尚難謂有使一般商品購買人將兩者聯想或誤認係表彰同
一商品來源而生混同誤認誤購之虞，應非屬近似之商標，況案情雷同之另案，遵照行
政法院八十五年判字第一四八○號及笫一六九六號判決意旨及行政院再訴願決定書意
旨，就兩造商標圖樣是否構成近似乙節，進行市場調查，其結果並已顯示二者應無致
消費者產生混淆誤認之虞，應非屬構成近似之商標在案，此有本局中台異字笫八八○
五四八、八八○五五三、八八○五五四、八八○五九四、八八○五九五及八八○五九
六號等件商標異議審定書附卷可稽。至原告訴稱被告另案所作市場調查係分別單獨出
示商標圖樣，而非將兩商標圖樣各別標示於商品上，無法使消費者將商標與商品結合
，且未就不同商品之消費者分別調查，所得結果與實際情形不符，況有約百分之二十
受訪者對兩商標產生混淆誤認，難謂非屬近似之商標云云。惟查被告調查之方式係考
量商標之註冊未必有使用事實及將來商標使用於商品之態樣甚多之情形，乃採與消費
者面對面就商標圖樣以隔離觀察之問答方式進行，其所得之結果應具有相當之正確性
。又依市場調查結果顯示，既有百分之柒拾柒及百分之捌拾受訪者在不同場所購買東
西時，不會對兩商標產生聯想，及百分之柒拾玖受訪者在同一場所看到兩商標之商品
不會認係同一公司產品，則被告參考該調查所得之數據，以大多數受訪者依據兩商標
之外觀設計及觀念判斷，既不致產生混同誤認之虞，非屬近似之商標，應無不合，原
告之主張自不足採，是被告所為之處分，並無違誤，一再訴願決定亦無不當，爰請判
決駁回原告之訴等語。
　　理  由
按商標圖樣相同或近似於他人同一商品或類似商品之註冊商標者，不得申請註冊，固
為本件商標異議審定時商標法第三十七條第十二款所明定。惟判斷兩商標圖樣近似與
否，以具有普通知識經驗之購買人，於購買時施以普通所用之注意，有無混同誤認之
虞判斷之，復為同法施行細則第十五條第一項所明定。商標在外觀、觀念或讀音上有
一近似者，始為近似之商標。判斷商標之近似與否，應隔離觀察其有無引起混同誤認
之虞以為斷，迭經本院著有判例。本件關係人畢加索國際企業股份有限公司於八十七
年四月十七日以「藝術臉譜圖」商標（如附圖一），指定使用於商品及服務分類表第
十一類之浴缸、小便池、小便斗、盥洗臺、洗面槽、洗臉台、洗手台、馬桶座、馬桶
蓋、沖水馬桶、淋浴沖水器、污物沖洗盆、電話式蓮蓬頭、附沖洗之馬桶座、附烘乾
裝置之馬桶座、盥洗室用烘手機、浴室隔板、淋浴間用消毒劑散發器、盥洗器具沖水
裝置、水龍頭、濾水頭、雙口龍頭、冷熱水混合水龍頭商品申請註冊，經被告審查核
准，列為審定第八四七五三一號商標。嗣原告以註冊第六九三四四一號「畢卡索PICA
SSO」 （如附圖二）據以提出異議，認系爭商標有違商標法第三十七條第十二款之規
定。案經被告審查；以本件審定第八四七五三一號「藝術臉譜圖」商標圖樣係由一抽
象之臉譜圖及已圖案化設計之草寫外文所組成，而原告據以異議之註冊第六九三四四
一號「畢卡索PICASSO」商標圖樣則由中文「畢卡索」及外文「PICASSO」所組成，前
者外文已為特殊圖案化設計，不但外觀上字母無法辨識外，讀音上亦無法唱呼，而後
者外文「PICASSO」 則為清晰易見且極易唱呼之大寫印刷字體，二者外觀構圖意匠、
設計態樣及觀念上，均予一般消費者印象截然不同，讀音上亦有明顯之差異，況二者
復分別有「臉譜圖」及中文「畢卡索」足資區別，異時異地隔離觀察，客觀上尚難謂
有使一般商品購買人將兩者聯想或誤認係表彰同一商品來源而生混同誤認誤購之虞，
應非屬近似之商品。況案情雷同之另案，遵照行政法院八十五年判字第一四八○號及
笫一六九六號判決意旨及行政院再訴願決定書意旨，就兩造商標圖樣是否構成近似乙
節，進行市場調查．其結果並已顯示二者應無致消費者產生混淆誤認之虞，應非屬構
成近似之商標在案等情，據為異議不成立之審定，發給中台異字第Ｇ0000000
0號商標異議審定書。原告不服，循序提起行政訴訟，主張：被告所作市場調查係分
別單獨出示商標圖樣，而非將兩商標圖樣各別標示於商品上，無法使消費者將商標與
商品結合，且未就不同商品之消費者分別調查，所得結果與實際情形不符，況有約百
分之二十受訪者對兩商標產生混淆誤認，難謂非近似之商標。且被告所作市場調查，
竟有受訪者由他人代為簽名，且未留下電話，涉有偽造公文書之嫌，被告引用該資料
作成之處分，有違誠信原則云云。經查被告係參照本院八十五年度判字第九七四號、
第一四八○號、第一六九六號判決及行政院台八十五訴字三四七六六號再訴願決定意
旨，並經被告邀集雙方當事人之代表人多次會商，徵得其同意後，由被告以街頭親訪
方式進行市場調查。被告之調查方式係考量商標之註冊未必有使用之事實及將來商標
使用於商品之態樣甚多，乃採與消費者面對面，就商標圖樣以隔離觀察之問答方式進
行，所得結果應具相當之正確性。又依市場調查結果有百分之八十受訪者在不同場所
購物時不會對兩商標產生聯想，百分之七十九受訪者在同一場所看到兩商標之商品不
會認係同一公司產品，則被告參考調查所得數據，以大多數受訪者依據兩商標之外觀
設計及觀念判斷，既不致產生混淆誤認，認系爭商標與據以異議商標分別使用於商品
時，無使一般消費者產生混同誤認之虞，非屬近似之商標。原告於市場調查完竣後，
以調查人員涉有偽造公文書之嫌，宜由原告逕向所轄地檢署提出告訴。本院依上開調
查結果，認大多數受訪者不認識兩商標，且在多數不認識兩商標情形下，分別隔離出
示兩商標圖樣予受訪者觀察，大多數受訪者不致聯想或誤認兩商標係表彰同一商品來
源，而大多數不會產生聯想及誤認者係依據兩商標之外觀設計及觀念為判斷，足認系
爭商標之外文予人印象為圖形化，復加上臉譜圖形，與據以異議商標圖樣上清晰可辨
之外文 Picasso及中文畢卡索，分別使用於商品時，應無致消費者產生混同誤認之虞
，非屬近似之商標，系爭商標之申請註冊無商標法第三十七條第十二款規定不得申請
註冊之適用。原告主張被告所作之問卷調查表，有偽造受訪者簽名之情形，另原告就
問卷調查表中所載姓名電話查證之結果，就北部地區發現確有其人者僅佔百分之二十
二，此調查之結果，顯然有重大瑕疵等語，惟未據原告就此提出證據以證實，自難遽
信。又附卷之問卷資料，其上雖有部分未記載受調查人之電話等瑕疵，惟依臺北高等
行政法院審理八十九年度訴字第一五六四號商標異議案時，將與本件相同之問卷經原
告指為有瑕疵部分扣除，仍有六百四十九份係屬無瑕疵之問卷，再統計其結果，發現
認識系爭商標者有七十九人，佔百分之十二，不認識者有五百七十人，佔百分之八十
八，而認識據以異議商標者有九十九人，佔百分之十五，不認識者有五百四十八人，
佔百分之八十四，又在不同場所購買東西時，看到系爭商標會想到據以異議商標者有
一百二十三人，佔百分之十九，而不會者有五百二十五人，佔百分之八十一，至在同
一場所看到系爭商標及據以異議商標之商品會認為是同一公司產品者有一百二十五人
，佔百分之十九，不會者有四百九十七人，佔百分之七十七，以上各情，有該院八十
九年度訴字第一五六四號判決附本院八十九年度訴字第一八四二號卷可憑。由上開市
場調查結果，仍足認大多數受訪者不致對系爭商標及據以異議商標產生聯想或認係表
彰同一商品來源，則使用於商品上時，不致使消費者產生混淆誤認之虞，難認二者係
屬近似商標。又依據前開問卷調查之結果，大多數受訪者不致對系爭商標與據以異議
商標產生聯想，或誤認係表彰同一商品來源，即已符合商標之是否有混同誤認之虞，
應以通常之消費者施以普通之注意以為判斷之標準，此與其餘之人之權利是否值得保
護無涉。至於關係人於使用系爭商標時另標明外文 Picasso或中文畢卡索，因而是否
可能造成混淆，係屬商標使用之問題。系爭商標圖樣，係由圓形之抽象臉譜圖及一圖
案化設計草寫之外文組成，而據以異議商標圖樣則係由外文 Picasso及中文畢卡索所
構成，兩者構圖迥然有別。且系爭商標圖樣上外文草寫已近圖形化，辨識不易，無法
唱呼；據以異議商標圖樣之外文 Picasso及中文畢卡索，則清晰可辨極易唱呼。兩者
異時異地隔離觀察，難謂有使一般商品購買人聯想或誤認係表彰同一商品來源，產生
混同誤認之虞，應無首揭商標法第三十七條第十二款之適用。原告主張核無足採。揆
諸首揭說明，本件原處分核無違誤，一再訴願決定遞予維持，亦無不合，原告猶執前
詞聲明撤銷，為無理由，應予駁回。
據上論結，本件原告之訴為無理由，爰依行政訴訟法施行法第二條、行政訴訟法第九
十八條第三項前段，判決如主文。
中　　華　　民　　國　　九十一　　　年　　　　三　　　月　　　十五　　　日
                    最 高 行 政 法 院  第 一 庭
                                審 判 長 法  官　　　黃　綠　星
                                         法  官      高  啟  燦
                                         法  官　　　蔡　進　田
                                         法  官　　　黃　璽　君
                                         法  官　　　廖　宏　明
右  正  本  證  明  與  原  本  無  異
　　　　　　　　　　　　　　　　　　　　 法院書記官　彭  秀  玲
中　　華　　民　　國　　九十一　　　年　　　三　　　　月　　　十五　　　日
 附圖一                       附圖二
